臺灣高等法院刑事判決　　　　　　　 93年度交上訴字第184號
上　訴　人　臺灣桃園地方法院檢察署檢察官
被　　　告　甲○○
上列上訴人因被告過失致死案件，不服臺灣桃園地方法院93年度
交訴字第31號，中華民國93年9月30日第一審判決（起訴案號：
臺灣桃園地方法院檢察署92年度偵字第16848 號），提起上訴，
本院判決如下：
    主    文
上訴駁回。
    事    實
一、甲○○係受僱於永達傢俱行擔任司機，負責駕駛自用小貨車
    ，為從事駕駛業務之人，其於民國92年7月27日8時30分許，
    駕駛車號Ｔ2─2797號之自用小貨車載送貨物，沿桃園縣平
    鎮市○○路往六合高工方向行駛，而於同日9時15分許，途
    經陸光路電桿陸光枝7號前時，其原應注意車前狀況，並隨
    時採取必要安全措施，而依當時之天候晴、光線為日間自然
    光線、道路型態為直路、路面乾燥、無缺陷、無障礙物且視
    距良好，並無不能注意之情事，甲○○竟於車輛行駛中彎腰
    撿拾落於前乘客座腳踏板上之文件，而疏未注意其車前狀況
    ，致所駕自用小貨車之右前車頭自後追撞同向在前、由丙○○所騎乘並搭載其弟陳國榮之車號ＵＺＧ─2879號輕型機車
    左後側，使丙○○、陳國榮人車倒地後，陳國榮因此受有腹
    部鈍傷併內出血併休克、橫紋肌溶解症併急性腎臟衰竭、左
    側肱股骨折及恥股骨折併內出血等傷害，經送醫急救後仍因
    腹部鈍挫傷併內出血，延至同年8月17日5時50分許不治死亡
    ；丙○○則受有頭部外傷併腦出血及重度昏迷、多處肋骨骨
    折、脾臟破裂，經送醫診治後迄93年6月間仍呈意識不清、
    四肢無力狀態，且其長期臥床、對外界事物無反應、日常生
    活無法自理，需人24小時照護，已對其身體或健康造成重大
    難治之重傷害。然甲○○於肇事致人死傷後，不但未停留肇
    事現場對受傷之陳國榮及丙○○施以必要之救助，竟因怕索
    賠而心慌，旋即駕車往六合高工方向逃逸。嗣甲○○於上開
    犯行未被任何有偵查犯罪職權之公務員發覺前，即因倉慌逃
    離而心生不安，乃於92年7月27日11時許，前往桃園縣政府
    警察局平鎮分局交通隊自首表明係其駕車肇事，而接受裁判
    。
二、案經桃園縣政府警察局平鎮分局報請臺灣桃園地方法院檢察
    署檢察官相驗後，經檢察官自動檢舉並指定丙○○之姊乙○○代行告訴而偵查起訴。
    理    由
一、右揭犯罪事實，迭據被告於警訊、原審偵審及本院審理時坦
    承不諱，核與代行告訴人乙○○指訴之情節相符，且有警製
    道路交通事故調查報告表1件、保管條1紙、肇事後車輛及現
    場照片27張在卷可稽。而依前揭道路交通事故調查報告表所
    繪現場圖暨現場照片所示：肇事路段為市區道路，無中央分
    向線，肇事後被害人之輕型機車倒於路面邊線外，該機車之
    左後側受損，後車牌左側凹損，機車部分車殼及燈罩均掉落
    於路面邊線外；被告之自用小貨車則右前車頭凹損，右前擋
    風玻璃右下角裂損，右前照後鏡及照地鏡掉落於路面邊線外
    ，並與機車掉落之車殼及燈罩在機車倒地處後，沿來車方向
    排列成一直線等現場跡證觀之，本件車禍顯係被告甲○○駕
    駛自用小貨車，因疏未注車前狀況，右前車頭自後追撞被害
    人丙○○駕駛之輕型機車左後側所肇致，本件經送臺灣省桃
    園縣區車輛行車事故鑑定委員會鑑定結果，亦持相同見解，
    此有該委員會93年2月20日府車鑑桃字第0921571號函所附鑑
    定意見書1件在卷可稽。又被害人陳國榮確因本件車禍，經
    時50分許不治死亡，除有長庚紀念醫院診斷證明書（乙種）
    1份附卷足佐外，亦經檢察官督同檢驗員相驗屬實，製有勘
    驗筆錄、驗斷書、相驗屍體證明書等在卷可憑。另被害人丙○○因本件車禍，受有頭部外傷併腦出血及重度昏迷、多處
    肋骨骨折、脾臟破裂，經送醫診治後，迄93年6月間仍呈意
    識不清、四肢無力狀態，且其長期臥床、對外界事物無反應
    、日常生活無法自理，需人24小時照護等事實，則經代行告
    訴人乙○○到庭指述明確，復有壢新醫院出具之診斷證明書
    2紙、長庚紀念醫院出具之診斷證明書3紙及中華民國身心障
    礙手冊正反面影本1件在卷可考，復經本院向壢新醫院函查
    丙○○目前病情，據覆病患頭部外傷術後意識不清，且作氣
    管切開術以助呼吸，目前全身癱瘓臥床，無法自理生活，亦
    有該院93年12月28日壢新醫字第2004120073號函附本院卷可
    憑，是其身體或健康所受傷害，應達重大難治之程度無疑。
二、按汽車行駛時，應注意車前狀況，並隨時採取必要之安全措
    施，道路交通安全規則第94條第3項定有明文。查被告為汽
    車駕駛人，並領有駕駛執照，對於上開規定，理當知之甚詳
    並能注意及之，而參之當時天候晴、光線為日間自然光線、
    道路型態為直路、路面乾燥、無缺陷、無障礙物且視距良好
    等情，有前揭道路交通事故調查報告表可佐，顯無不能注意
    之情事，竟於車輛行駛中因彎腰撿拾文件，而疏未注意其車
    前狀況，以致追撞被害人丙○○所騎機車，使被害人丙○○
    及其附載之被害人陳國榮均人車倒地，其中被害人陳國榮經
    重大難治之傷害，其過失行為與被害人陳國榮之死亡及被害
    人丙○○所受之重傷害間，顯有相當因果關係，被告自應就
    其過失行為負責。另被告於駕車肇事致人死傷後，並未停車
    將傷者送醫診治，反加速逃離一節，為被告供承在卷，並據
    證人即承辦員警黃承武到庭證述屬實，被告駕車肇事逃逸犯
    行，亦堪認定。綜上所述，本件事證明確，被告犯行均堪認
    定，自應予依法論科。
三、查被告甲○○為永達傢俱行之司機一節，業據其自承在卷，
    自屬從事駕駛業務之人，是核被告所為，係犯刑法第276條
    第2項之業務過失致死罪、第284條第2項後段之業務過失致
    重傷罪及第185條之4之駕駛動力交通工具肇事，致人死傷而
    逃逸罪。被告以一過失行為，致被害人陳國榮、丙○○2人
    受有前開傷害且被害人陳國榮因而死亡，係一行為觸犯數罪
    名之想像競合，依刑法第55條之規定，應從一重之業務過失
    致人於死罪處斷，該罪與同法第185條之4駕駛動力交通工具
    肇事致人死亡而逃逸罪，犯意各別、行為互殊，應予分論併
    罰。又被告於肇事後，在承辦員警黃承武尚未查悉係其犯罪
    前，即前往桃園縣政府警察局平鎮分局交通隊向其自首前述
    2 件犯行等情，既據證人黃承武結證明確，且被告復於事後
    接受法院審理，就所犯上開2罪，已符刑法第62條前段規定
    自首之要件，均應依刑法第62條前段自首之規定，減輕其刑
    。
四、原審以被告罪證明確，本同上見解，適用刑法第276條第2項
    、第284條第2項後段、第185條之4、第55條、第62條前段、
    第51條第5款，罰金罰鍰提高標準條例第1條前段，併審酌被
    告就本件車禍發生之過失程度非輕，肇事後，竟將被害人棄
    之不顧，惟念其於犯罪後坦承犯行，且就被害人陳國榮死亡
    部分，已賠償新臺幣0000000元，而與被害人家屬達成和解
    ，此有桃園縣平鎮市調解委員會92年刑調字第580號調解書
    影本1紙在卷為憑，然就被害人丙○○重傷害部分，則分文
    未賠等一切情狀，分別就業務過失致死罪，處有期徒刑7月
    ，就肇事逃逸罪，處有期徒刑7月，定應執行有期徒刑1年，
    其認事用法，均無不合，量刑亦稱妥適，檢察官循代行告訴
    人請求上訴意旨以原判決量刑過輕，並指摘原判決不當，為
    無理由，應予駁回。
據上論結，應依刑事訴訟法第368條，判決如主文。
本案經檢察官吳慎志到庭執行職務。
中　　華　　民　　國　　94　　年　　2 　　月　　2 　　日
                  刑事第六庭審判長法  官  許國宏
                                  法  官  林銓正
                                  法  官  洪光燦
以上正本證明與原本無異。
如不服本判決，應於收受送達後10日內向本院提出上訴書狀，其
未敘述上訴之理由者並得於提起上訴後10日內向本院補提理由書
（均須按他造當事人之人數附繕本）。
                                  書記官  陳玉嬋
中    華    民    國    94    年    2     月    3     日
附錄：本案論罪科刑法條全文
中華民國刑法第276條
 (過失致死罪)
因過失致人於死者，處二年以下有期徒刑、拘役或2000元以下罰
金。從事業務之人，因業務上之過失犯前項之罪者，處五年以下
有期徒刑或拘役，得併科3000元以下罰金。
中華民國刑法第185條之4
駕駛動力交通工具肇事，致人死傷而逃逸者，處六月以上五年以
下有期徒刑。
